【裁判字號】    97,重訴,364
【裁判日期】    971007
【裁判案由】    清償借款
【裁判全文】
臺灣臺中地方法院民事判決  97年度重訴字第364號
原      告  丙○○
被      告  甲○○
            丁○○
            戊○○
上一人
訴訟代理人  乙○○
上當事人間請求清償借款事件，經本院於民國97年9月9日言詞辯
論終結，判決如下：
    主    文
原告之訴及假執行之聲請均駁回。
訴訟費用由原告負擔。
    事實及理由
壹、原告起訴主張：
    1.被告甲○○、丁○○、戊○○等三人於民國83年3月27日
      向原告借款新臺幣（下同）25, 077,910元，約定清償期
      為83年12月13日，並按年息百分之5計算利息。
    2.被告等承攬原告建築房屋工程，約定83年12月17日裝水電
      ，惟至今尚無水電。工程付款明細為25,077,910元。83年
      10月6日調解不成立證明書，系爭糾紛歷經5次調解不成立
      。
    並聲明：
    1.被告應給付原告25,077,910元，及自83年3月27日起至清
      償日止，按年息5%計算之利息。
    2.訴訟費用由被告負擔。
    3.原告願供擔保請准宣告假執行。
貳、被告則否認兩造間有原告主張之消費借貸關係存在，並以：
    如果原告認為有借貸關係，必須提出證據，兩造先前糾紛係
    起因於被告戊○○向原告承包建築房屋所引起之糾紛，系爭
    工程由被告丁○○擔任申請工程建照建築師。於房屋外牆及
    結構體完成後，因承包商尚有廢棄物需清除，各樓層地面之
    磨石子地面及屋頂的防水施工均未完成，原告另找被告甲○○完成。上開工程糾紛，業經台灣台中地方法院95年度建字
    第13號、台灣高等法院台中分院95年度建上字第46號及最高
    法院96年度台上字第1815號裁定，裁判原告敗訴確定在案，
    除此之外，兩造間並無消費借貸關係存在等語資為抗辯。並
    聲明：駁回原告之訴及假執行之聲請。
參、得心證之理由：
一、原告主張之事實，固據其提出航空信封、戶口名簿、公司登
    記校正事項卡、民事附帶刑事補充再議理由狀、囑託協助執
    行函、工程契約書、協議書、「丙○○自用住宅五樓新建工
    程」契約、工程費領收記錄表、工程預算書、代收單、空白
    丁○○建築師委託書、收據（黃文生簽名）、空白工程承攬
    拋棄書、施工細則、收據（陳柏秋、戊○○簽名）、本票暨
    收據（戊○○、甲○○簽名）、不動產買賣契約書、空白立
    法定抵押權拋棄切結書人即建築承攬人、工程合約書、工程
    付款細表、通知證人狀、檢察署刑事傳票、檢察署申告單、
    存證信函、刑事附帶民事補理由狀、執行筆錄、契約書、民
    事上訴狀、工程付款明細表、台中地方法院民事庭通知函、
    民事答辯狀、補繳裁判費裁定、民事聲明上訴狀、規費收據
    、台灣高等法院台中分院民事庭通知書、台灣高等法院台中
    分院報到證、切結書、委任契約、點交證書、台中地方法院
    通知函（97年7月8日）、調解不成立證明書（調字第159號
    ）、台中地方法院95年度建字第13號民事判決、台中地方法
    院民事庭通知書（92年10月7日）、委任契約、台中地方法
    院95年度建字第13號民事裁定（95年3月23日）、台中地方
    法院95年度建字第13號民事裁定（95年8月30日）、民事委
    任書及切結書等影本各1份為證，然為被告所否認，並以前
    揭情詞置辯，並據其提出工程合約書、台中地方法院95年度
    建字第13號民事判決、台灣高等法院台中分院95年度建上字
    第46號民事判決及最高法院96年度台上字第1815號民事裁定
    等影本各1份附卷為證。是本件兩造爭執之事項厥為：原告
    主張依消費借貸之法律關係，所為之本件請求，是否有理由
    ？
二、原告就上開爭點係主張被告等三人於83年3月27日向原告借
    款25, 077,910元，約定清償期為83年12月13日，並按年息
    百分之5計算利息，兩造間確實有借貸關係等語，惟被告甲○○、丁○○、戊○○均否認原告之主張，其中被告甲○○
    陳稱：「本件損害賠償部分已經鈞院95年度建字第13號判決
    原告敗訴，原告有在上訴經過台中高分院95年度建上字第46
    號判決上訴駁回（提出95年建字第13號、95年建上字第46號
    判決書及96年台上字第1815號裁定影本）。原告於上開敗訴
    判決確定後，再依消費借貸的法律關係請求被告給付如聲明
    所示之金額。被告否認兩造間有消費借貸關係。本件原始的
    爭執是戊○○向原告承包建築房屋所引起的糾紛，房子外牆
    完成，結構體也完成，因為結構體完成後，原承包商尚有廢
    棄物需清除，各樓層地面的磨石子地面未完成，屋頂的防水
    施工也未完成，他們兩造間有上開糾紛，所以，原告來找我
    去完成未完成的部分，被告2持有工程合約書可證（提出工
    程合約書影本），我將工程完成後，我與原告的合約已經結
    束，因為戊○○沒有幫原告請領使用執照，所以才會發生本
    件糾紛，事實上，兩造間並沒有借貸關係。我的工程款部分
    原告也已經都支付，全數都給我了。如果原告認為有借貸關
    係，必須提出證據。援引95年建字第13號、95年建上字第46
    號事實理由。」等語甚詳，惟被告丁○○則陳稱：「否認兩
    造間有消費借貸關係，如果原告主張有消費借貸，請提出借
    據等證據。本件是因為戊○○承包這個案子，戊○○就找我
    ，我是建築師，戊○○請我去向主管機關申請建照執照，我
    是擔任系爭工程申請建造建築師，本件工程建造有下來，之
    後，按照正常程序，戊○○建築完成後，原告必須會同戊○○和我一同向主管機關申請使用執照，結果，因為戊○○與
    原告的工程糾紛，所以就沒有提出使用執照的申請。被告2
    所提出的判決（95年建字第13號及95年建上字第46號判決、
    96年度台上字第1815號裁定）均判原告敗訴，所以，援引該
    判決事實理由。」等語明確，即被告戊○○亦陳稱：「本件
    兩造的糾紛是源於被告1向原告承包系爭工程，兩造間並無
    借貸關係，如果有借貸關係，請原告提出證據。援用被告2
    、3所言，本件損害賠償部分已經判決原告敗訴確定，所以
    ，認為兩造間已經無糾紛。援引該判決事實理由。」等語明
    確。按「當事人主張有利於己之事實者，就其事實有舉證之
    責任，民事訴訟法第二百七十七條定有明文。又主張法律關
    係存在之當事人，須就該法律關係發生所須具備之特別要件
    ，負舉證責任。經查本件原告雖主張其與被告間應存有消費
    借貸之法律關係，然被告則否認兩造間存有消費借貸之法律
    關係。是依舉證責任之法則，原告即應就被告等三人有於83
    年3月27日向原告借款25, 077,910元，約定清償期為83年12
    月13日，並按年息百分之5計算利息等消費借貸關係存在之
    事實，負舉證責任。然細觀諸卷附原告提出之航空信封、戶
    口名簿、公司登記校正事項卡、民事附帶刑事補充再議理由
    狀、囑託協助執行函、工程契約書、協議書、「丙○○自用
    住宅五樓新建工程」契約、工程費領收記錄表、工程預算書
    、代收單、空白丁○○建築師委託書、收據（黃文生簽名）
    、空白工程承攬拋棄書、施工細則、收據（陳柏秋、戊○○
    簽名）、本票暨收據（戊○○、甲○○簽名）、不動產買賣
    契約書、空白立法定抵押權拋棄切結書人即建築承攬人、工
    程合約書、工程付款細表、通知證人狀、檢察署刑事傳票、
    檢察署申告單、存證信函、刑事附帶民事補理由狀、執行筆
    錄、契約書、民事上訴狀、工程付款明細表、台中地方法院
    民事庭通知函、民事答辯狀、補繳裁判費裁定、民事聲明上
    訴狀、規費收據、台灣高等法院台中分院民事庭通知書、台
    灣高等法院台中分院報到證、切結書、委任契約、點交證書
    、台中地方法院通知函（97年7月8日）、調解不成立證明書
    （調字第159號）、台中地方法院95年度建字第13號民事判
    決、台中地方法院民事庭通知書（92年10月7日）、委任契
    約、台中地方法院95年度建字第13號民事裁定（95年3月23
    日）、台中地方法院95年度建字第13號民事裁定（95年8月
    30日）、民事委任書及切結書等內容，可知原告所舉前開證
    據資料內容，均無片言隻字有關消費借貸之約定，其所舉證
    據，即無得採為其有利之憑證，此外，原告就此復未再舉證
    以實其說，應認其主張被告等三人於83年3月27日有向原告
    借款25, 077,910元，約定清償期為83年12月13日，並按年
    息百分之5計算利息，兩造間確實有借貸關係云云，舉據顯
    有未足，而無可採。
三、至原告雖繼主張：被告等承攬原告建築房屋工程，約定83年
    12月17日裝水電，惟至今尚無水電。工程付款明細為25,077
    ,910 元。83年10月6日調解不成立證明書，系爭糾紛歷經5
    次調解不成立云云。惟按原告之訴，其起訴違背第253條、
    第263條第2項之規定，或其訴訟標的為確定判決之效力所及
    者，法院應以裁定駁回之，民事訴訟法第249條第1項第7款
    定有明文。經查：原告前於95年間曾對被告三人提起損害賠
    償之訴，其於該訴起訴主張原告就台中市○○街95巷5號丙○○自用住宅五樓新建工程（下稱系爭工程），委託被告丁○○為建築師負責監造。並與被告乙○○為負責人之統賀建
    設公司及被告戊○○簽於82年6月2日簽訂工程合約，由渠等
    承作系爭工程，原訂工程期間自82年7月1日開工，至83 年2
    月10日完工交屋。被告戊○○未如期完工，遂於83年12 月
    13日與被告甲○○簽立工程合約書，負責施作整棟樓房內廢
    棄物清除丟棄、各樓層地面磨石子地面施工、屋頂地面防水
    施工等工程。因被告黃敏雄、甲○○均因故意或過失未按圖
    施工、僅結構完成、未如期完工，而被告丁○○則未盡監造
    責任，致系爭工程未通過政府主管機關檢驗合格、未發給使
    用執照，無法接通水電等重大瑕疵，而無法居住。按民法第
    499條、第500條之規定，承攬人對工作為建築物或其土地上
    之工作物，定作人之瑕疵請求權，自工作物交付後5年，故
    意不告知其工作物之瑕疵者，延長為10年。自不因被告已交
    付工作物及不知工作物重大瑕疵而免責，原告爰依承攬及侵
    權行為法律關係，請求損害賠償等語，然查上開工程糾紛，
    先後歷經台灣台中地方法院95年度建字第13號判決、台灣高
    等法院台中分院95年度建上字第46號判決及最高法院96年度
    台上字第1815號裁定，裁判原告敗訴確定在案，此有被告提
    出之卷附裁判書影本可稽，是依首開法文意旨，原告自不得
    就同一法律關係復對被告3人提起同一之訴，是原告猶執前
    詞主張，即有違背上開法律之規定，其此部分之主張，亦屬
    無據。
四、綜上所述，原告之前揭主張，均無可採，是本件仍應以被告
    之抗辯，較可採信為真實。從而，原告猶提起本訴，求為判
    決被告應給付原告25,077,910元，及自83年3月27日起至清
    償日止，按年息5%計算之利息，即為無理由，應予駁回，其
    假執行之聲請亦失所附麗，應併予駁回。
五、本件事實已臻明確，兩造其餘攻擊防禦方法，均與本案判決
    結果不生影響，爰不予逐一論述，併此敘明。
肆、訴訟費用負擔之依據：民事訴訟法第78條。
中    華    民    國    97    年    10    月    7     日
                  民事第四庭    法  官  呂明坤
正本係照原本作成。
如對本判決上訴，須於判決送達後20日內向本院提出上訴狀。
中    華    民    國    97    年    10    月    7     日
                                書記官


司法院資訊處製作；財團法人民間司法改革基金會備份。
